臺灣新北地方法院刑事判決
111年度訴字第1079號
公  訴  人  臺灣新北地方檢察署檢察官
被      告  賴敬超





上列被告因搶奪等案件，經檢察官提起公訴（111年度偵字第410
98號），被告於本院準備程序中就被訴事實為有罪之陳述，經本
院裁定改依簡式審判程序審理，並判決如下：
    主  文
賴敬超犯搶奪罪，處有期徒刑捌月。未扣案犯罪所得新臺幣貳佰
元及蘋果廠牌IPHONE12行動電話壹支均沒收，於全部或一部不能
沒收或不宜執行沒收時，追徵其價額。又犯竊盜罪，處有期徒刑
貳月，如易科罰金，以新臺幣壹仟元折算壹日。
    犯罪事實及理由
一、賴敬超意圖為自己不法之所有，基於搶奪之犯意，於民國11
    1年8月27日10時46分許，徒步行經新北市新莊區後港一路與
    民安路口，見葉秀秀牽著小孩行走於後港新公園人行道上，
    趁葉秀秀不及防備之際，迅速靠近並徒手搶奪葉秀秀右手持
    有之蘋果廠牌IPHONE 12手機1支（價值新臺幣【下同】2萬
    元）、錢包1個（價值5,000元，內含現金200元、身分證、
    健保卡、行照、駕照等及信用卡3張，起訴書漏載應予補充
    ），得手後隨即徒步逃逸離開現場。復意圖為自己不法之所
    有，基於竊盜之犯意，不久後步行至新北市○○區○○路00巷00
    號時，見王玉秀所有之車牌號碼000-000號普通重型機車（
    下稱本案機車）之鑰匙未拔，即徒手轉動鑰匙發動竊取本案
    機車，並旋即騎乘本案機車逃逸至新北市三重區疏洪十六路
    與疏洪五路2段路口將本案機車棄置於路邊。又前去新北市
    三重跳蚤市場將上開搶奪所得手機變賣，以獲取不法利益1,
    000元，再購得新衣服後換裝，並將上開錢包、犯案時之衣
    服丟棄在三重跳蚤市場之流動廁所後方，嗣隨即搭乘計程車
    逃逸至臺北市西門町某處。嗣經警調閱監視器畫面後，循線
    於新北市○○區○○路0段000號前拘提賴敬超到案，始悉上情。
    案經葉秀秀、王玉秀訴由新北市政府警察局新莊分局報告臺
    灣新北地方檢察署檢察官偵查起訴。
二、對於上開犯罪事實，業據被告於偵查中及本院審理時坦承不
    諱，核與證人即告訴人葉秀秀、王玉秀於警詢中證述相符（
    見偵卷第13至15、17至18頁），且新北市政府警察局新莊分
    局福營派出所警員蔡明達111年8月28日職務報告、該分局扣
    押筆錄、扣押物品目錄表各2份、贓物認領保管單2份、監視
    器畫面截圖、現場及扣押物照片等在卷可參（見偵卷第16、
    22至24、26至29、31至38頁），足認被告自白與事實相符，
    應堪採信。本案事證明確，被告犯行堪以認定，應依法論科
    。
三、論罪科刑：
（一）核被告所為，係犯刑法第325條第1項之搶奪罪、第320條
      第1項之竊盜罪。被告所犯上開二罪，犯意各別，行為互
      殊，應予分論併罰。
（二）爰以行為人之責任為基礎，審酌被告前已有竊盜、毒品危
      害防制條例、不能安全駕駛等之前科紀錄，此有臺灣高等
      法院被告前案紀錄表可參，可見其素行不佳，卻仍不思警
      惕，再度為本件竊盜及搶奪犯行。而被告正值壯年，體格
      健全，非無謀生能力，竟不思循正當途徑賺取財物，因缺
      錢花用而搶奪及竊盜他人財物，造成告訴人等受有財產上
      損失，對社會秩序及公共安全造成相當危害，應予非難。
      惟念被告犯後於偵查中及本院審理時均坦承犯行，所搶奪
      之錢包含身分證、健保卡、行照、駕照等及所竊得之之本
      案機車均為警尋獲後發還予告訴人等，此有贓物認領保管
      單2份在卷可參，犯後所生損害尚有減輕，然被告無法與
      告訴人等達成和解或賠償損害。兼衡被告自述國中肄業智
      識程度，前從事打零工，月收入約4、5萬元，經濟狀況不
      佳，不需扶養家人等一切情狀，分別量處如主文所示之刑
      ，並就竊盜罪部分諭知易科罰金折算標準。
四、沒收：
（一）按犯罪所得，屬於犯罪行為人者，沒收之；前二項之沒收
      ，於全部或一部不能沒收或不宜執行沒收時，追徵其價額
      ；犯罪所得已實際合法發還被害人者，不予宣告沒收或追
      徵；宣告前二條之沒收或追徵，有過苛之虞、欠缺刑法上
      之重要性、犯罪所得價值低微，或為維持受宣告人生活條
      件之必要者，得不宣告或酌減之，刑法第38條之1第1項前
      段、第3項、第5項及第38條之2第2項分別定有明文。
（二）被告搶奪所取得之蘋果廠牌IPHONE 12手機1支、現金200
      元錢包及身分證、健保卡、行照、駕照等及信用卡數張等
      物品，均為被告之犯罪所得，其中上開手機及現金部分，
      均未據扣案，應依刑法第38條之1第1項前段之規定，於被
      告所犯搶奪罪項下宣告沒收，並依同條第3項之規定，於
      全部或一部不能沒收或不宜執行沒收時，追徵其價額。
（三）至被告所搶奪取得之錢包、身分證、健保卡、行照、駕照
      等物品，及竊得之本案機車部分，均經分別合法發還告訴
      人等，業經其等於警詢時證述明確，且有贓物認領保管單
      2份附卷可參，均已合法發還告訴人等，依刑法第38條之1
      第5項規定，不另宣告沒收或追徵其價額。被告所竊得之
      信用卡3張部分，未據扣案，考量該些物品可辦理掛失，
      本身並無經濟上之價值，被告供稱均已交付給朋友等語，
      復無證據證明現仍猶存在，為免執行困難，亦非屬違禁物
      或依法應沒收之物，故不予宣告沒收或追徵。另扣案之短
      袖上衣1件，固為被告所有，為其於本案犯行所穿著，業
      據被告於警詢時陳述明確，惟審酌上開物品本係一般人日
      常生活使用之物，本有其適當之用途，非專供本案犯罪之
      用，應認欠缺刑法上重要性，亦非違禁物，爰不予宣告沒
      收。
據上論斷，應依刑事訴訟法第273條之1第1項、第299條第1項前
段（依刑事判決精簡原則，僅記載程序條文），判決如主文。
本案經檢察官吳宗光提起公訴，檢察官鄭心慈到庭執行職務。
中　　華　　民　　國　　111 　年　　10　　月　　31　　日
                  刑事第十九庭  法 官 王國耀
上列正本證明與原本無異。
如不服本判決，應於判決送達後20日內敘明上訴理由，向本院提
出上訴狀 (應附繕本) ，上訴於臺灣高等法院。其未敘述上訴理
由者，應於上訴期間屆滿後20日內向本院補提理由書「切勿逕送
上級法院」。
                                書記官 周品緁
中　　華　　民　　國　　111 　年　　10　　月　　31　　日